臺灣臺北地方法院交通事件裁定　　　 100年度交聲字第2050號
原處分機關　臺北市交通事件裁決所
異　議　人
即受處分人　劉欣昌
　　　　　　　　　　　樓
上列異議人即受處分人因違反道路交通管理處罰條例案件，對於
臺北市交通事件裁決所於中華民國100年8月30日所為之裁決（原
處分案號：北市裁罰字第裁22-C00000000號），聲明異議，本院
裁定如下：
    主  文
異議駁回。
    理  由
一、按汽車駕駛人轉彎時，不依標誌、標線、號誌之指示者，處
    新臺幣（下同）600元以上1,800元以下罰鍰，道路交通管理
    處罰條例第48條第1項第2款定有明文。又汽車駕駛人違反道
    路交通管理處罰條例第48條者，除依原條款處罰鍰外，並予
    記違規點數1點，同條例第63第1項第1款（原處分漏載第1款
    ），亦有規定。次按機器腳踏車行駛至交岔路口，其轉彎應
    依標誌或標線之規定行駛；機慢車兩段左轉標誌，用以告示
    左轉機器腳踏車或慢車駕駛應遵照號誌指示，在號誌顯示允
    許直行時先行駛至右前方路口之左轉待轉區等待左轉，俟該
    方向號誌顯示允許直行後，再行續駛，以兩段方式完成左轉
    ，道路交通安全規則第99條第2項前段、道路交通標誌標線
    號誌設置規則第65條亦分別定有明文。又道路交通管理處罰
    條例所稱之「車輛」，係指在道路上以原動機行駛之汽車，
    包括機器腳踏車在內，亦為道路交通管理處罰條例第3條第8
    款所明定。再者，上開罰鍰之科處，屬行政義務違反之處罰
    ，未排除行政罰法第7條第1項「違反行政法上義務之行為非
    出於故意或過失者，不予處罰」及道路交通管理處罰條例第
    85條第4項推定過失等規定之適用，是以車輛駕駛人違反上
    開規定之行為無論出於故意或過失，均應受罰。
二、異議人即受處分人（下稱受處分人）劉欣昌於民國100年7
    月31日下午5時26分，騎乘其所有車牌號碼A2F-759號重型機
    車（下稱本案機車），沿新北市○○區○○路往中和區方向
    行駛，行經得和路與中正路有機車兩段式左轉標誌之路口時
    ，未依該兩段式左轉標誌之指示行駛，反而逕由得和路直接
    左轉中正路，為新北市政府警察局交通警察大隊永和分隊（
    下稱原舉發機關）員警以受處分人有「騎乘機車未依規定兩
    段式左轉」之違規行為，當場掣單舉發（通知單案號：新北
    市警交大字第C00000000號），惟因受處分人拒絕簽收，該
    員警遂在舉發違反道路交通管理事件通知單上載明「已告知
    當事人於期限內至應到案處所接受裁罰」、「拒簽」之字樣
    。嗣受處分人於應到案日期（100年9月23日）前之100年8月
    4日提出申訴。經臺北市交通事件裁決所（下稱原處分機關
    ）函請原舉發機關調查結果，仍認受處分人確有前開違規行
    為，原處分機關乃於100年8月30日依道路交通管理處罰條例
    第48條第1項第2款及違反道路交通管理事件統一裁罰基準表
    （下稱基準表）之規定，裁處受處分人罰鍰600元，併依同
    條例第63條第1項第1款之規定，記違規點數1點。
三、受處分人聲明異議意旨略以：伊固有於上開時、地騎乘本案
    機車直接自得和路逕行左轉中正路，惟伊通過該十字路口時
    ，該機車兩段式左轉之標誌因相關機關怠忽職責未定期修剪
    路樹而被遮蔽，機車駕駛者完全無法得知該路段需兩段式左
    轉；又該路口當時正進行施工，四周以圍籬圍住，遮住兩段
    式左轉之機車待轉區標線，致伊完全無法查知該路口乃屬機
    車兩段式左轉之路口，故伊本件違規實非故意，為此聲明異
    議，請求撤銷原處分云云。
四、經查：
  (一)受處分人有於前揭時間騎乘本案機車，行經設有「機車兩段
    式左轉」標誌之新北市○○區○○路與中正路口時，不依該
    標誌指示，即逕行由得和路左轉往中正路方向行駛之事實，
    為受處分人所不否認，並經證人即舉發警員趙聖德於本院調
    查時證述詳實（見本院卷第17頁至第18頁），復有道路交通
    現場示意圖1張附卷可稽（見本院卷第21頁）。又系爭交叉
    路口四面行向之紅綠燈標誌桿上均有設置機慢車兩段左轉標
    誌各1面，且於路口前之內側車道上亦均有劃設機車待轉格
    ，且依該標誌、機車待轉格標線之外形、大小、內容，均屬
    清晰、明顯，並無模糊不清或遭遮蔽致完全無法辨識之情，
    業據證人趙聖德於本院調查時證述綦詳（見本院卷第18頁）
    ，並有現場照片13張在卷可佐（見本院卷第22頁至第28頁）
    ，從而，受處分人確有於前揭時、地騎乘本案機車而逕行左
    轉之違規行為，已堪認定。
  (二)受處分人雖辯稱：舉發當日得和路上的機車兩段式左轉標誌
    ，及機車待轉區○○○○○路樹及施工圍籬阻擋視線云云，
    並提出其自行拍攝之照片1張為證（見本院卷第5頁）。然質
    之證人趙聖德於本院調查時，以具結擔保其供述之真實性並
    在負擔偽證罪之心理處罰狀態下證稱：「（問：受處分人所
    稱舉發當日得和路上的機車兩段式左轉標誌牌遭路樹、及施
    工阻擋視線，有何意見？）當時得和路往安樂路方向右側路
    邊確實有施工圍籬，比對我今日庭呈的現場照片與本院卷第
    5頁的照片，之所以看起來兩者藍色標牌明顯度不一，但這
    可能是因為拍攝的角度不同，本院卷第5頁的拍攝角度看起
    來是從路邊往標牌方向拍攝，所以感覺標牌有被樹擋住，若
    機車行駛在正常車道包括左轉車道及直行車道上的話，應可
    看到機車兩段式左轉標誌牌」；又依受處分人自述其係從福
    和橋下來直行成功路右轉得和路之行向觀之，受處分人騎乘
    本案機車行駛在得和路之直行或內側（左轉）車道上，其視
    線應該不會受到阻擋等語綦詳（見本院卷第18頁正反面），
    復有證人趙聖德庭呈之道路交通現場示意圖1張、受處分人
    行經路線之路口照片4張（見本院卷第21頁至第23頁）存卷
    可佐。堪認行經系爭路口之機車駕駛人，僅需對前方路口號
    誌及車況稍加注意，即可一併輕易注意到機車需兩段式左轉
    之指示標誌，與地面繪設之機車待轉區。而依受處分人斯時
    欲自得和路左轉中正路之行向觀之，其勢必需先行駛至內側
    車道，則其於通過路口之際，僅需稍加注意即可發現內側車
    道地面上所劃設之機車待轉格及紅綠燈燈號旁之兩段式左轉
    標誌，況舉發當時車流量較大且受處分人對該處路況不甚熟
    悉之情，為受處分人所自承，則其更應減速慢行，謹慎注意
    觀察系爭路口之各項標誌，以維護行車安全，而受處分人既
    係領有機車駕駛執照之機車駕駛人，即應知悉且有遵守交通
    標誌、標線相關規定之義務，受處分人疏於注意該處之交通
    標誌，顯有過失，因而違反行政法上義務，自應接受處罰，
    而不得主張免責。至受處分人所提出之前揭照片1張，雖攝
    得其應遵循紅綠燈號誌旁之機慢車兩段左轉標誌似幾乎遭路
    樹遮蔽之景，然因該照片係屬平面拍攝，或因拍攝取景角度
    差異而有前開一時景象之產生，非無可能，且行駛在得和路
    之左轉車道及直行車道上之機車駕駛人，應可看到該機車兩
    段式左轉標誌，其視線不致遭路樹遮蔽致無法辨識之情，業
    經證人趙聖德於本院調查時證述明確，已如上述，自無從以
    受處分人所提出之前揭照片1張，據為解免其違規責任之依
    據。受處分人前揭所辯，尚非可採，本案事證明確，受處分
    人之違規行為堪以認定。
五、綜上所述，受處分人確有於前揭時、地騎乘本案機車轉彎時
    ，不依標誌指示（即不依規定兩段式左轉）之違規行為，從
    而，原處分機關依道路交通管理處罰條例第48條第1項第2款
    ，及違反道路交通管理事件統一裁罰基準表之規定，裁處受
    處分人罰鍰600元，並依同條例第63條第1項第1款（裁決書
    漏引第1款）規定，併予記違規點數1點，核無違誤。受處分
    人聲明異議，指摘原處分不當，為無理由，應予駁回。
據上論斷，應依道路交通事件處理辦法第18條，裁定如主文。
中    華    民    國   100    年    10    月    26    日
                  刑事第二庭  法  官  謝昀璉
以上正本證明與原本無異
如不服本裁定應於送達後5 日內向本院提出抗告狀
                              書記官  鄭雅文
中    華    民    國   100    年    10    月    31    日